臺灣雲林地方法院刑事判決　　　　　　 100年度交易字第19號
公　訴　人　臺灣雲林地方法院檢察署檢察官
被　　　告　李家慶
上列被告因過失傷害案件，經檢察官提起公訴（99年度偵字第56
77號），本院判決如下：
    主  文
李家慶犯過失傷害罪，處有期徒刑伍月，如易科罰金，以新臺幣
壹仟元折算壹日。
    事  實
一、李家慶自民國96年10月5 日經監理機關逕行註銷其普通小型
    汽車駕駛執照之處分後，即未重行考領合格駕駛執照，卻仍
    於99年4 月29日凌晨0 時13分許，無照駕駛車牌號碼P3-272
    8 號自用小客車，沿雲林縣崙背鄉○○路由北往南方向行駛
    ，行經雲林縣崙背鄉○○村○○路36號前，本應注意車前狀
    況，並隨時採取必要之安全措施，而依當時天候晴、有夜間
    照明、路面乾燥無缺陷、無障礙物、視距良好，客觀上並無
    不能注意之情事，且依其智識能力，亦無不能注意之情形，
    適有廖秀真在雲林縣崙背鄉農會前（靠近雲林縣崙背鄉○○
    路與振業巷交岔口）道路之車道上靠近路面邊線處，騎坐在
    腳踏自行車上靜止等待其夫黃志一之際，李家慶竟疏未注意
    車前狀況，其所駕駛之上開自用小客車右前車頭遂撞擊廖秀
    真騎坐之上開腳踏自行車，致廖秀真人車倒地，並受有右側
    股骨骨折之傷害。李家慶於肇事後，在犯罪未被有偵查權限
    之人發覺前，即主動向據報前往醫院處理且尚不知肇事者為
    何人之警員坦承其為肇事者，接受裁判。
二、案經廖秀真訴由雲林縣警察局西螺分局報告臺灣雲林地方法
    院檢察署檢察官偵查起訴。
    理  由
壹、證據能力部分：
  一按刑事訴訟法第159 條之1 第2 項規定：「被告以外之人於
    偵查中向檢察官所為之陳述，除顯有不可信之情況者外，得
    為證據。」，查證人即告訴人廖秀真、證人張皓儒、黃志一
    、林祖勇於偵查中向檢察官所為之證述（見偵卷第12頁至第
    14頁、第19頁至第20頁），均係以證人身分具結作證，而檢
    察官代表國家偵查犯罪、實施公訴，依法其有訊問被告、證
    人及鑑定人之權，而實務運作時，偵查中檢察官向被告以外
    之人所取得之陳述，原則上均能遵守法律規定，不致違法取
    供，其可信性極高，符合取證之合法程序，且亦無「顯有不
    可信」之情況，故上開證詞雖於審判外所為，但應為傳聞證
    據之例外，具有證據能力。
  二又按被告以外之人（包括證人、鑑定人、告訴人、被害人及
    共同被告等）於審判外之陳述雖不符刑事訴訟法第159 條之
    1 至之4 等4 條之規定，而經當事人於審判程序同意作為證
    據，法院審酌該言詞陳述或書面陳述作成時之情況，認為適
    當者，亦得為證據；當事人、代理人或辯護人於法院調查證
    據時，知有刑事訴訟法第159 條第1 項不得為證據之情形，
    而未於言詞辯論終結前聲明異議者，視為有前項之同意，同
    法第159 條之5 定有明文。立法意旨在於傳聞證據未經當事
    人之反對詰問予以核實，原則上先予排除。惟若當事人已放
    棄反對詰問權，於審判程序中表明同意該等傳聞證據可作為
    證據；或於言詞辯論終結前未聲明異議，基於尊重當事人對
    傳聞證據之處分權，及證據資料愈豐富，愈有助於真實發見
    之理念，且強化言詞辯論主義，使訴訟程序得以順暢進行，
    上開傳聞證據亦均具有證據能力。查檢察官、被告李家慶對
    於本案卷內其餘供述證據，並未就有合於刑事訴訟法第159
    條第1 項不得為證據之情形於本院言詞辯論終結前聲明異議
    ，且相關證據資料亦經本院於審理期日逐一提示、朗讀，並
    告以要旨，本院復審酌相關供述證據筆錄製成、文書卷證資
    料取得，並無證據顯示有何違背程式規定情事，依據上述之
    說明，均應具有證據能力。
  三另卷附之現場及車損照片6 張（見警卷第13頁至第15頁），
    純係機器錄製而不涉及人為之意志判斷，與傳聞法則所欲防
    止證人記憶、認知、誠信之誤差明顯有別，核與刑事訴訟法
    第159 條第1 項之要件不符。該項證據既無違法取得之情形
    ，且經本院依刑事訴訟法第164 條第1 項之規定踐行調查證
    據程序，自應具有證據能力。
貳、認定犯罪事實所憑之證據及理由：
  一上揭犯罪事實，業據被告李家慶於偵查及本院審理中坦承不
    諱（見偵卷第12頁至第14頁、本院卷第14頁、第27頁、第43
    頁反面、第68頁），核與證人即告訴人廖秀真、目擊證人黃
    志一、林祖勇分別於警詢、偵查及本院審理中證述告訴人於
    上開時、地遭被告駕車撞傷，證人即到場處理員警張皓儒證
    稱現場沒有煞車痕之情節相符（見警卷第6 頁至第9 頁、偵
    卷第12頁至第14頁、第19頁至第20頁），並有道路交通事故
    現場圖、道路交通事故調查報告表(一)、(二)、現場及車損照片
    6 張、財團法人彰化基督教醫院雲林分院診斷證明書等件附
    卷可稽（見警卷第10頁至第15頁、第18頁），足見被告上開
    任意性自白應與事實相符，堪以採信。
  二又證人廖秀真、黃志一、林祖勇於偵查中雖均結證稱：告訴
    人是在路面邊線跟農會中間，靠近路面邊線被撞的，不是在
    車道上等語（見偵卷第12頁、第20頁），惟被告堅詞否認，
    辯稱：告訴人已經超越路面邊線，所以車禍碎片是在路面中
    央，告訴人亦涉有過失等語（見本院卷第44頁、第69頁反面
    ）。經查，證人廖秀真於本院審理時到庭證稱：伊是站在路
    旁，伊沒有過失；伊當時剛好面向農會，腳踏車碰欄杆，就
    是照片中兩輛車子的中間，不過當時沒有停這兩輛車，是之
    後才停的等語（見本院卷第70頁反面至第71頁反面、第72頁
    反面至第73頁），並當庭於現場照片上以筆圈畫出其當時所
    在位置（見本院卷第71頁、警卷第13頁）。證人黃志一則結
    證稱：告訴人是在路面邊線附近被撞到的等語，亦當庭於現
    場照片上以筆圈畫出告訴人當時所在位置（見本院卷第79頁
    反面、警卷第13頁）。然查證人廖秀真與黃志一所繪製之位
    置有顯著差異，有上開現場照片1 張附卷可憑（見警卷第13
    頁），是以證人廖秀真證稱其當時之所在位置，是否無誤，
    已非無疑。又質之證人林祖勇則證述：告訴人倒在路邊，至
    於是在路面邊線以內還是以外，其不記得了等語（見本院卷
    第77頁反面）。依照上揭證人於本院審理時之證述，除證人
    廖秀真仍堅稱其並未超越路面邊線外，證人黃志一、林祖勇
    均僅能證明撞擊地點係於路面邊線附近，而查本件車禍後，
    車牌號碼P3-2728 號自用小客車之車燈碎片又均散落於車道
    上靠近路面邊線處，有現場照片1 張在卷可證（見警卷第13
    頁），本院綜合上情，認被告辯稱係於車道上靠近路面邊線
    處撞擊告訴人等情，應較為可採，附此敘明。
  三按汽車行駛時，駕駛人應注意車前狀況及兩車併行之間隔，
    並隨時採取必要之安全措施，道路交通安全規則第94條第3
    項訂有明文。本件被告雖自96年10月5 日經監理機關逕行註
    銷其普通小型汽車駕駛執照之處分後，即未重行考領合格駕
    駛執照，然其既曾有考領駕駛執照合格之經驗，且其為具有
    一般智識程度及識別能力之人，亦有相當之駕駛經驗，對於
    汽車行駛時應注意車前狀況，應有認識，當無法諉為不知；
    而依當時天候晴、夜間有照明、路面乾燥、無缺陷、無障礙
    物、視距良好，並無不能注意之情事，然被告卻坦稱：沒有
    看到告訴人等語（見本院卷第85頁反面），參以證人張皓儒
    亦結證稱：現場沒有煞車痕（見偵卷第13頁），顯見被告應
    注意、能注意卻疏未注意車前狀況，被告之行為涉有過失，
    至為顯然。告訴人縱有超越路面邊線，然此僅係告訴人民事
    上是否與有過失之問題，並不能因此解免被告過失傷害之責
    任，且告訴人係緊靠路面邊線停等，並非停滯於道路正中央
    ，是本件仍以被告之過失責任為重，附此敘明。
  四被告疏未注意車前狀況，致與告訴人所騎坐之腳踏自行車發
    生撞擊，又核諸雙方駕駛行向、發生撞擊位置及告訴人人車
    倒地之情形，足徵告訴人於事發當時立即所受之右側股骨骨
    折之傷害，確實係因本件撞擊事故而導致，是被告之過失行
    為與告訴人所受傷害間，確有相當因果關係。
  五綜上所述，本案事證業臻明確，被告上開過失傷害犯行，洵
    堪認定，應依法論科。
、論罪科刑：
  一核被告所為，係犯刑法第284 條第1 項前段之普通過失傷害
    罪。
  二按汽車駕駛執照為駕駛汽車之許可憑證，道路交通安全規則
    第50條第1 項前段訂有明文，是駕駛執照一經主管機關予以
    吊銷、註銷，即無許可駕駛汽車之憑證，自不得駕駛車輛，
    此觀於道路交通管理處罰條例第21條第1 項第4 款規定：「
    汽車駕駛人駕駛執照業經吊銷、註銷仍駕駛小型車或機器腳
    踏車者，處新臺幣6 千元以上1 萬2 千元以下罰鍰，並當場
    禁止其駕駛。」，足見駕駛執照經註銷者係絕對禁止該駕駛
    人駕車，自屬道路交通管理處罰條例第86條第1 項所訂之「
    無駕駛執照駕車」。本件被告於案發時汽車駕駛執照業經註
    銷，有交通部公路總局嘉義區監理所雲林監理站100 年3 月
    23日嘉監雲字第1000003382號函1 紙在卷可稽（見本院卷第
    31頁），是其無照駕車，因而致人受傷，應依道路交通管理
    處罰條例第86條第1 項之規定，予以加重其刑。
  三又被告於肇事後，在犯罪未被有偵查權限之人發覺前，即主
    動向據報前往醫院處理且尚不知肇事者為何人之雲林縣警察
    局西螺分局崙背分駐所警員張皓儒坦承駕車肇事乙節，有雲
    林縣警察局西螺分局100 年4 月8 日雲警螺偵字第10000030
    91號函附之警員張皓儒職務報告1 份在卷可憑（見本院卷第
    34頁、第35頁），被告嗣並接受本院裁判，當已合於自首之
    規定，爰依刑法第62條前段之規定，減輕其刑，並依法先加
    後減之。
  四爰審酌被告自承沒有看到告訴人，顯見其疏未注意車前狀況
    ，過失情節重大，且因前述駕駛疏忽，造成告訴人受有上開
    傷害，徒增身體之不適及生活之不便，又被告於事故發生後
    ，雖曾主動支付告訴人新臺幣（下同）2 萬元之賠償（見本
    院卷第14頁），惟經本院多次開庭並嘗試促進被告及告訴人
    間進行調解，惜被告雖口頭上多次表示有誠意與告訴人和解
    ，卻始終未有何實際作為，不但終未能與告訴人達成和解，
    反而更增告訴人時間之耗費及精神上之困擾，且被告自本件
    事故發生後至今1 年餘，除於事故發生隔日有至醫院探視告
    訴人外，即未曾再關懷告訴人之復原狀況等情，亦據告訴人
    當庭陳述明確（見本院卷第76頁），且為被告所不爭執，可
    見被告亦未試圖以其他方法彌補其經濟上之欠缺，復衡酌被
    告於本院審理時，亦數度表示沒有錢、無法處理，甚且未經
    允許即欲擅自離席（見本院卷第83頁），犯後態度難謂良好
    ，惟又衡酌被告前無犯罪前科，有臺灣高等法院被告前案紀
    錄表1 份在卷可參，素行尚可，且其犯後坦承犯行，坦然面
    對制裁，仍有可取，及其自承係因被朋友倒債而使經濟陷入
    困境，現仍負債百餘萬元之經濟情況，其學歷為高職肄業之
    智識程度，暨其尚未結婚生子，現亦未與父母及兄弟同住之
    家庭狀況，獨自在外從事搬運之工作情況，兼衡告訴人所受
    之傷害程度等一切情狀，量處如主文所示之刑，並諭知易科
    罰金之折算標準。
肆、應適用之法條：
  一刑事訴訟法第299 條第1 項前段。
  二刑法第284 條第1 項前段、第62條前段、第41條第1 項前段
    。
  三道路交通管理處罰條例第86條第1項。
  四刑法施行法第1 條之1 第1 項、第2 項前段。
本案經檢察官江柏青到庭執行職務。
中    華    民    國   100    年    5     月    31    日
                  刑事第五庭    審判長法  官  吳基華
                                      法  官  張文俊
                                      法  官  段奇琬
以上正本證明與原本無異。
如不服本判決應於收受判決後10日內向本院提出上訴書狀，並應
敘述具體理由；其未敘述上訴理由者，應於上訴期間屆滿後20日
內向本院補提理由書（均須按他造當事人之人數附繕本）。「切
勿逕送上級法院」。
告訴人或被害人對於本判決如有不服，而請求檢察官上訴者，其
上訴期間之計算以檢察官收受判決正本之日期為準。
                                      書記官  高培馨
中    華    民    國   100    年    5     月    31    日
附錄本件論罪科刑法條全文：
中華民國刑法第284條
（過失傷害罪）
因過失傷害人者，處 6 月以下有期徒刑、拘役或 5 百元以下罰
金，致重傷者，處 1 年以下有期徒刑、拘役或 5 百元以下罰金
。
從事業務之人，因業務上之過失傷害人者，處1 年以下有期徒刑
、拘役或1 千元以下罰金，致重傷者，處3 年以下有期徒刑、拘
役或2 千元以下罰金。